臺灣高雄地方法院民事判決
111年度簡上字第76號
上  訴  人  陳金生  
訴訟代理人  許柏彥  

被上訴人    李金昭  
上列當事人間請求損害賠償事件，上訴人對於民國111年1月3日
本院110年度雄簡字第814號第一審判決提起上訴，本院於民國11
1年5月11日言詞辯論終結，判決如下：
    主  文
上訴駁回。
第二審訴訟費用由上訴人負擔。 
    事實及理由
一、被上訴人起訴主張：上訴人於民國108 年1 月29日上午12時
    10分許駕駛車輛，沿高雄市前金區六合二路與新盛一街交岔
    路口迴轉後由西往東行駛時，本應注意應遵行交通法規行駛
    ，並隨時注意車前狀況，且依其自身注意能力及依當時情形
    並無不能注意之情事，竟疏未注意車前狀況而行駛，適被上
    訴人徒步穿越六合二路行經該處，上訴人遂不慎撞擊被上訴
    人，致被上訴人受有左近端脛骨粉碎性骨折、雙側髖部挫傷
    、左大腿挫傷等傷害（下稱系爭事故、系爭傷害），因而受
    有身體及精神上痛苦，上訴人自應賠償慰撫金新臺幣( 下同
    ) 20萬元。爰依侵權行為法律關係提起本件訴訟。並聲明：
    上訴人應給付被上訴人20萬元。
二、上訴人則以：上訴人就事故發生雖有過失，惟被上訴人本應
    經由行人穿越道等處穿越道路，卻未為之，亦與有過失。且
    被上訴人請求慰撫金過高等詞置辯。並聲明：被上訴人之訴
    駁回。
三、嗣原審審理後，為上訴人一部勝訴，一部敗訴之判決。
　㈠上訴人對原審判決不服，提起上訴，上訴聲明為：
　⒈原判決命上訴人給付12萬部分廢棄。
　⒉上開廢棄部分，被上訴人於第一審之訴駁回。㈡
　㈡被上訴人則聲明：上訴駁回。（被上訴人就原審其餘敗訴部
    分均未上訴，該部分業告確定）。
四、經查： 
　㈠按因故意或過失不法侵害他人權利者，負損害賠償責任；汽
    車、機車或其他非依軌道行駛之動力車輛，在使用中加損害
    於他人者，駕駛人應賠償因此所生之損害。民法第184條第1
    項前段、第191條之2分別定有明文。次按汽車行駛時，駕駛
    人應注意車前狀況並隨時採取必要之安全措施。道路交通安
    全規則第94條第3 項亦有明文。查上訴人就系爭事故具有未
    注意車前狀況之過失，業經上訴人於原審中自認在卷（參見
    原審卷第136頁），且與被上訴人所受之系爭傷害間有相當
    因果關係，自應依上開規定，對被上訴人負侵權行為損害賠
    償責任。
　㈡又按不法侵害他人之身體、健康、名譽、自由、信用、隱私
    、貞操，或不法侵害其他人格法益而情節重大者，被害人雖
    非財產上之損害，亦得請求賠償相當之金額。民法第195條
    第1項前段定有明文。上訴人對於原審酌定上訴人應給付被
    上訴人精神慰撫金12 萬元，於本件上訴審理時並未爭執，
    僅爭執其就系爭事故僅需負百分之20之肇事責任等節（參見
    本院簡上字卷第13頁），堪認原審認上訴人得請求12萬元精
    神慰撫金，應屬適當。
　㈢而關於上訴人上訴爭執兩造就系爭事故肇事責任比例部分：
　　按損害之發生或擴大，被害人與有過失者，法院得減輕賠償
    金額，或免除之，民法第217 條第1 項定有明文。再按設有
    行人穿越道、人行天橋或人行地下道者，必須經由行人穿越
    道、人行天橋或人行地下道穿越，不得在其100 公尺範圍內
    穿越道路，道路交通安全規則第134 條第1 款亦有明文。查
    被上訴人於事發時，係穿越馬路走在黃格線上，而未行走在
    行人穿越道處，業經被上訴人於另案警詢中自陳明確，並有
    道路交通事故現場圖1份附卷可參（參見原審卷第55、63頁
    ）。足見被上訴人穿越上開道路時並未行走行人穿越道之事
    實，嗣於該處發生事故，則其就事故之發生亦有過失。惟參
    酌兩造過失情節及違反之義務程度，並佐以被上訴人行經路
    線距其本應行走之行人穿越道相近，且均在上訴人行向之前
    方等情，有上開道路交通事故現場圖可證，據此判斷兩造過
    失行為與事故發生關連性，本院認上訴人倘注意車前狀況應
    能極力避免事故發生；而被上訴人若行走於行人穿越道，係
    位於上訴人行向更前方處，上訴人見狀雖可能有增加些許的
    反應時間，然因與其行走在事發地點處距離相近，客觀上尚
    難認可完全避免事故發生，至多僅可能再增加上訴人些許煞
    車時間而使損害再降低。故原審認上訴人應負較大之肇事責
    任為百分之80，被上訴人為百分之20等情，尚屬合理，並無
    不當。上訴人雖上訴指謫被上訴人在設有相關設施之路口穿
    越道路，並無路權，其基於信賴保護原則，理當認為用路人
    均可守法使用道路，事發地點不該有行人出現，故上訴人僅
    需負百分之20之肇事責任等節（參見本院簡上字卷第13頁）
    。然查，被上訴人行經路線距其本應行走之行人穿越道相近
    ，且均在上訴人行向之前方，已如前述，上訴人依法本應注
    意車前狀況而為行駛之行為，況上訴人事發時行經之處已係
    上開路口靠近行人穿越道處，客觀上仍屬行人可能出沒之合
    理範圍，上訴人更應謹慎注意該處之車前狀況。是上訴人主
    張其基於信賴保護原則，事發地點不該有行人出現等節，並
    無理由。
　㈣末按強制汽車責任保險之給付項目如下：一、傷害醫療費用
    給付。二、失能給付。三、死亡給付。保險人依本法規定所
    為之保險給付，視為被保險人損害賠償金額之一部分；被保
    險人受賠償請求時，得扣除之。強制汽車責任保險法第27條
    第1項、第32條分別定有明文。是保險人依強制汽車責任保
    險法規定所為之保險給付，視為被保險人損害賠償金額之一
    部分，被保險人受賠償請求時，得扣除之，且並未以傷害醫
    療費用給付為限。被上訴人就系爭事故雖已獲得國泰世紀產
    物保險股份有限公司給付之65,001元，業據被上訴人自陳在
    卷（參見本院簡上字卷第45頁），並有該公司110年6月23日
    國產字第1100600110號函暨所附之理賠相關資料1份在卷可
    參（參見原審卷第107至109頁），堪信為真。惟查，上訴人
    於原審中已陳述：本件請就精神慰撫金作審酌，強制險部分
    另行處理，不在本件扣除等語（參見原審卷第165頁）。審
    酌上訴人於原審既已捨棄扣抵該等被上訴人已領取之強制險
    費用，上訴人再於上訴時主張應扣抵該等強制險費用，即有
    違誠信原則，而不應許可。是上訴人上訴主張扣抵65,001元
    等節，亦無理由。
五、綜上所述，被上訴人依民法侵權行為法律關係，請求被上訴
    人給付12萬元，為有理由，應予准許。原審就上開應予准許
    部分為上訴人勝訴判決，且依職權為假執行之宣告，並駁回
    上訴人其餘之訴，並無違誤。上訴人就敗訴之12萬元上訴，
    指摘原審判決不當，求予廢棄改判，為無理由，應予駁回。
六、本件判決基礎已臻明確，兩造其餘提出之攻擊防禦方法及訴
    訟資料，均與判決結果不生影響，爰不逐一論述，併此敘明
    。
七、據上論結，本件上訴為無理由，依民事訴訟法第436 條之1
    第3 項、第449 條第1 項、第78條，判決如主文。 　　   
中　　華　　民　　國　　111 　年　　5 　　月　　31　　日
　　　　　        民事第三庭  審判長  法　官　高瑞聰
                                      法　官　林家伃
                                      法　官　黃姿育
以上正本係照原本作成。
本判決不得上訴。　　　　　　　　　　　　　　　
中　　華　　民　　國　　111 　年　　5 　　月　　31　　日
                                      書記官  陳亭妤